---
title: "Acciones de la bolsa de valores"
author: "Julio C. Magaña-Cáceres"
date: "2026-08-06"
output: html_document
---

```{r setup, include=FALSE}
knitr::opts_chunk$set(echo = TRUE)
library(quantmod)
```

## Extracción de precios de la API

Para extraer el precios de una acción, por ejemplo Microsoft, necesitamos conocer un "código" llamado **tiker**. Si no lo conocemos, lo podemos localizar en la página 

https://es-us.finanzas.yahoo.com/

En particular, el tiker de Microsoft es **MSFT**.

Una vez identifiquemos el tiker, tenemos que fijar una fecha de inicio y una fecha final de extracción de precios, 

```{r}
inicio = "2024-01-01"
final = "2026-07-31"
```

Finalmente, extraemos los precios realizando lo siguiente:

```{r}
MSFT = getSymbols("MSFT", 
                  from = inicio, 
                  to = final, 
                  src = "yahoo", 
                  auto.assign = F)
```

Notemos que el objeto que guardamos es una **serie de tiempo extensible**, denotado por *xts* por sus siglas en inglés, y se ve como sigue:

```{r}
head(MSFT)
```
El significado de cada columna, de izquierda a derecha, son los siguientes:

 - Precios de apertura.
 - Precio más alto.
 - Precio más bajo.
 - Precio de cierre.
 - Volumen de compra/venta de títulos.
 - Precio ajustado por repartición de dividendos.
 
Por lo general, el precios ajustado es el que se utiliza para realizar análisis estadístico.
Así nos quedaremos sólo con esta columna. Adicionalmente, para no trabajar con una tabla, convertiremos esta columna en un vector de datos.

```{r}
MSFT = as.vector(MSFT[,6]$MSFT.Adjusted)
```

Aquí ya podemos realizar los cálculos de los estadísticos. Para facilitar la lectura, realizaremos un **data.frame()**.

```{r}
Estadistico = c("Mínimo", "Q1", "Media", "Mediana", "Q3", "Máximo", "Varianza", "Desviación_Estándar")
minimo = min(MSFT)
Q1 = quantile(x = MSFT, probs = 0.25, type = 2)
Media = mean(MSFT)
Mediana = median(MSFT)
Q3 = quantile(x = MSFT, probs = 0.75, type = 2)
maximo = max(MSFT)
varianza = var(MSFT)
DE = sd(MSFT)
Valor = c(minimo, Q1, Media, Mediana, Q3, maximo, varianza, DE)
data.frame(Estadistico, Valor)
```

