---
title: "Distribuciones discretas"
author: "Julio C. Magaña-Cáceres"
date: "2026-09-03"
output: html_document
---

```{r setup, include=FALSE}
knitr::opts_chunk$set(echo = TRUE)
```

## Distribución binomial.

Verificar piezas defectuosas, al elegir 10 piezas, sabiendo que la probabilidad de una defectuosa es 0.15

$$
X \sim Binom(10,0.15)
$$
```{r}
n = 10
p = 0.15
```

a) Calcular la probabilidad de obtener exactamente 3 piezas defectuosas.

$$
f(3) = P(X = 3) 
$$
```{r}
dbinom(x = 3, size = n, prob = p)
```
b) Probabilidad de obtener a lo más 3 piezas defectuosas. 

$$
P(X \leq 3) = P(X = 0) + P(X = 1) + P(X = 2) + P(X = 3)
$$
```{r}
pbinom(q = 3, size = n, prob = p)
```
```{r}
dbinom(0,n,p) + dbinom(1,n,p) + dbinom(2,n,p) + dbinom(3,n,p)
```
c) Probabilidad de obtener  más de 3 piezas defectuosas. 

$$
P(X > 3) = 1 - P(X \leq 3)
$$
```{r}
1 - pbinom(3, n, p)
```
```{r}
pbinom(3,n,p,lower.tail = F)
```
d) Calcula la probabilidad de obtener al menos 5 errores pero menos de 8.

$$
P(5 \leq X < 8) = P(X = 5) + P(X = 6) + P(X = 7)
$$
```{r}
pbinom(q = 7, n,p) - pbinom(4,n,p)
```
```{r}
dbinom(5,n,p) + dbinom(6,n,p) + dbinom(7,n,p)
```
e) Probabilidad de al menos 3.

$$
P(X \geq 3) = 1 - P(X < 3) = 1 - P(X \leq 2)
$$
```{r}
1 - pbinom(2,n,p)
```
```{r}
pbinom(2,n,p,lower.tail = F)
```
## Distribución de Poisson

En promedio llegan 10 autos cada hora en un autolavado. 

a) Calcula la probabilidad de que lleguen 12 autos en una hora.

$$
P(X = 12)
$$
```{r}
dpois(x = 12, lambda = 10)
```
b) Probabilidad de que lleguen 12 autos en 30 minutos.

```{r}
dpois(x = 12, lambda = 5)
```
c) Probabilidad de que lleguen a lo más 6 autos en una hora.

$$
P(X \leq 6)
$$
```{r}
ppois(q = 6, lambda = 10)
```
## Distribución geométrica

La probabilidad de elegir una pieza defectuosa, en un intento, es de 0.15. 

a) La probabilidad de elegir una pieza defectuosa en el 4° intento.

$$
P(X = 3)
$$
```{r}
dgeom(x = 3,prob = 0.15)
```
b) Probabilidad de obtener una pieza defetuosa en a lo más 4 intentos.

$$
P(X \leq 3)
$$
```{r}
pgeom(q = 3, prob = 0.15)
```
## Distribución hipergeométrica

De 100 piezas, 30 son defectuosas y  tomamos una muestra de 20. 

a) Calcula la probabilidad de obtener 6 piezas defectuosas en la muestra.

$$
P(X = 6)
$$
```{r}
m = 30
n = 70
k = 20
```

```{r}
dhyper(x = 6, m,n,k)
```
a) Calcula la probabilidad de obtener a los más 6 piezas defectuosas en la muestra.

```{r}
phyper(q = 6, m,n,k)
```

Recordar que 

m = Número de éxitos.

n = Número de fracasos.

k = tamaño de muestra.